【裁判字號】    97,基簡,1127
【裁判日期】    971231
【裁判案由】    給付公寓大廈管理費
【裁判全文】
臺灣基隆地方法院民事簡易判決        97年度基簡字第1127號
原      告  楓林小橋二期公寓大廈管理委員會
法定代理人  丙○○
訴訟代理人  甲○○
被      告  乙○○
上列當事人間給付管理費-公寓大廈管理條例事件，本院於97年
12月17日言詞辯論終結，判決如下：
    主  文
原告之訴駁回。
訴訟費用新台幣壹仟貳佰貳拾元由原告負擔。
    事實及理由要領
一、原告主張其係基隆市安樂區○○○路135巷41號楓林小橋二
    期公寓大廈管理委員會，並依公寓大廈管理條例施行細則之
    規定申請報備，業經主管機關以合於公寓大廈管理組織申請
    報備處理原則同意備查，有公寓大廈管理組織備查證明在卷
    可參。而被告經法拍繼受坐落於基隆市○○○路135巷105號
    1 樓之房屋，係屬原告所管理楓林小橋二期社區之住戶，依
    社區規約第16條第7項規定，被告應繼受其前手九達營造工
    程股份有限公司（簡稱九達公司）所積欠之管理費合計新台
    幣（下同）110,040元，惟被告經多次催繳，均拒絕給付，
    為此提起本件訴訟請求被告給付其前手九達公司未繳之管理
    費110,040元及法定遲延利息等語。
二、被告則以公寓大廈管理條例第24條所規定之繼受人應繼受原
    持有人規約之權利義務，係指繼受公寓大廈所有設施之管理
    使用及相互關係之事項，繼受人是繼受規約之地位，而非繼
    受原持有人所發生之債務，依民法債之關係具有相對性，前
    手所積欠之管理費，管委會可依法令規定於法院拍賣時參與
    分配，管委會捨此不由，卻一味向後手拍定人索取，實屬不
    該。又被告於參與法院拍賣程序時，法院公告並未載明拍定
    人應繼受執行債務人所積欠之管理費，且經被告參考有關法
    律常識，得知被告並無須承擔前手所積欠管理費等語置辯，
    請求駁回原告之訴。
三、得心證之理由：
    經核兩造所述，本件之爭點厥為：被告應否繼受前手九達公
    司積欠管理費之義務？茲論述如下：
  (一)按私法上債之關係，指一方當事人得向他方當事人請求一定
    給付之法律關係，具有相對性，即一方當事人僅得向他方當
    事人主張，不得向第三人為主張或請求，此為民法之基本原
    則。現行法上為突破債之相對性，固設有民法第425條、第
    425條之1（買賣不破租賃）等條文，使債權具有物權化之效
    力。惟衡諸憲法第15條關於人民財產權應予保障之規定，為
    確保個人依其財產權之存續狀態行使其自由使用、收益及處
    分之權能，並免於遭受公權力或第三人之侵害，上開具有物
    權效力之債之關係，自應以法律有明文規定者為限。查系爭
    房屋原所有人九達公司積欠原告上開管理費乙情，為被告所
    不爭執，惟上開訴外人九達公司所積欠原告管理費之債務，
    乃屬債之關係，依債之相對性，原則上原告應不得向系爭房
    屋之後手即被告為請求，須在法律有明文規定可突破債之相
    對性原則時，方可為之，合先敘明。
  (二)本件原告固主張依據公寓大廈管理條例第24條及原告公寓大
    廈規約第16條第7項規定，被告應繼受其前手所積欠之管理
    費云云，惟查：
    1.92年12月31日修正前之公寓大廈管理條例第24條規定：「
      區分所有權之繼受人應繼受原區分所有權人依本條例或規
      約所定之一切權利義務」，其立法目的是為避免特定繼受
      人於繼受後主張未參加規約之訂定不受規約之拘束，為使
      規約對於繼受人亦有拘束力所為規定，性質上屬於「契約
      地位」之繼受規定，而非「已具體發生債務」之繼受規定
      。亦即後手對其繼受後所產生權利義務悉依原相關條例或
      規約定之，至於已具體發生之債務，如前手所積欠之管理
      費，則不在規範範圍內（臺灣高等法院暨所屬法院89年法
      律座談會研討結果參照）。
    2.上開條文嗣於92年12月31日修正，惟該次修正僅增加繼受
      人應於繼受前向管理負責人或管理委員會請求閱覽或影印
      規約等相關文件，並未改變前述繼受人繼受契約地位而非
      繼受已發生債務之旨；且由該次修正將法條文字修正為：
      「區分所有權之繼受人……應於繼受後『遵守』（原法條
      文字為「繼受」）原區分所有權人依本條例或規約所定之
      一切權利義務事項」，益見該條規範目的在於約束繼受人
      應遵守該條例或規約之規定，並無令後手承擔前手所積欠
      債務之意。是公寓大廈管理條例第24條規定，並無使債之
      關係具有物權化而得以拘束第三人之效力，原告據此主張
      被告應繼受其前手所積欠之管理費，殊無足取。
    3.系爭房屋之公寓大廈規約第16條第7項雖規定：「原區分
      所有權人積欠規約規定其應分攤之公共基金（管理費、停
      車位清潔費、特別修繕費、其他費用）等本各項費用，應
      由其繼受人（含經由各種法定途徑繼受）負擔承繼繳交責
      任。」等語，然上開規約乃該公寓大廈住戶基於居住、使
      用關係，為達成共同利益所為之平行意思表示，性質上類
      似團體協約或自治規章，與國家制訂之法律層次有別，該
      項規約逕自將管理委員會向住戶收取管理費之債權賦予物
      權化之效力，自行創設法律所未有之規定，有違債之相對
      性之基本原則。且該項規約將原屬前手之債務，移轉由後
      手承擔，究其實質應為債務承擔，依民法第300條、第301
      條規定，須第三人與債權人訂立契約承擔債務或第三人與
      債務人訂立契約承擔債務並經債權人承認，始生移轉效力
      。本件被告既未與原告或其前手訂立契約承擔前手積欠之
      管理費債務，原告自不能僅憑上開公寓大廈規約第16條第
      7項之規定，主張被告應承擔其前手所積欠之管理費債務
      。
    4.此外，被告經由法院強制執行之拍賣程序取得系爭房屋之
      所有權時，其拍賣條件並未附有拍定人應承受系爭管理費
      之債務，僅在其他公告事項第6點標明拍定人應自行查明
      本件標的之債務人是否積欠管理費等字樣，有原告提出之
      拍賣公告在卷可稽，亦難據此推認被告於繼受系爭房屋時
      ，即同意繼受或負擔系爭房屋管理費之義務。故非經第三
      人即本件被告與債權人或債務人訂立契約承擔債務人之債
      務，其債務自不移轉於該第三人即被告。原告據此主張被
      告取得系爭房屋所有權後，發生債務承擔效力，應繼受其
      前手所積欠之系爭房屋管理費云云，實無可取。
  (三)綜上所述，原告主張被告應償還其前手九達公司積欠之系爭
    房屋管理費，並無可採。從而，原告請求被告給付其前手積
    欠之管理費110,040元及法定遲延利息，為無理由，應予駁
    回。
  (四)訴訟費用1,220元由原告負擔。
中    華    民    國    97    年    12    月    31    日
                  簡易庭法  官  林玉珮
以上正本係照原本作成。
對於本件判決如有不服，應於收受送達後20日內向本院提出上訴
書狀，上訴於本院合議庭。
中    華    民    國    97    年    12    月    31    日
                        書記官  洪福基


司法院資訊處製作；財團法人民間司法改革基金會備份。
